【裁判字號】    92,沙簡上,364
【裁判日期】    921128
【裁判案由】    違反電信法
【裁判全文】
臺灣臺中地方法院刑事判決                      九十二年度沙簡上字第三六四號
    上  訴  人
    即  被  告  甲○○
右上訴人因違反電信法等案件，不服臺灣臺中地方法院沙鹿簡易庭九十二年度沙簡字
第三七０號中華民國九十二年七月二十四日第一審簡易判決（聲請案號：臺灣臺中地
方法院檢察署九十二年度偵字第九七七一號），提起上訴，本院管轄第二審之合議庭
判決如左：
    主  文
上訴駁回。
甲○○緩刑貳年。
    事  實
一、甲○○明知其軍中同僚林建男所持有之「易立信牌Ｔ２８型、搭配０九五八—三
    二二二０八號ＳＩＭ卡行動電話」為林建男所竊得（乙○○於民國九十一年六月
    間遭林建男竊取，係以許鳳鈴名義申請，由乙○○使用），係屬贓物，竟仍於九
    十一年十一月二十六日向林建男借用上開ＳＩＭ卡而收受之，並基於意圖為自己
    免費撥打行動電話之不法利益之概括犯意，將該ＳＩＭ卡插入其向不知情之李金
    峰所借用之行動電話機內（機身序號000000000000000），自九十一年十一月二
    十六日凌晨二時四十二分起至同年月二十八日凌晨二時二十四分止，以上開李金
    峰之行動電話機門號撥號啟動盜用該ＳＩＭ卡內屬電腦電磁紀錄之電子序號及內
    碼，向臺灣大哥大股份有限公司（以下簡稱臺灣大哥大）傳送無線電磁訊號，隱
    瞞其非該ＳＩＭ卡之合法使用人之事實，連續三十六次在臺中縣、市境內，打
    付費語音000000000、000000000號等電話號碼通信，使臺灣
    大哥大設於臺灣省境內之各基地臺之電腦網路交換系統陷於錯誤，誤以為是合法
    申請使用者之行動電話所撥打，而予以接收通信並提供通信服務，藉以取得使用
    行動電話通信免付費之不法利益，共計所得之不法利益為新臺幣（下同）六千八
    百九十九元。嗣乙○○收到該門號之行動電話帳單發現金額異常後，始知業遭盜
    用，方報警循線查獲上情，而上開「易立信牌Ｔ２８型行動電話」業經林建宏於
    不詳時間地點遺失，該「０九五八—三二二二０八號ＳＩＭ卡」亦為甲○○於不
    詳時間地點扔棄滅失，至於李金峰所有機身序號000000000000000之行動電話業
    由甲○○返還李金峰，故均未扣案。
二、案經國防部中部地方軍事法院檢察署函送臺灣臺中地方法院檢察署檢察官偵查後
    ，向本院沙鹿簡易庭聲請簡易判決處刑。
    理  由
一、訊據被告甲○○於本院審理時對於前揭時地盜用許鳳鈴所有、為乙○○所使用之
    「０九五八—三二二二０八號ＳＩＭ卡」電信設備通信等情，固供承不諱，惟矢
    口否認有何收受贓物之犯行，辯稱：伊不知該ＳＩＭ為贓物云云。惟查：
  (一)被告甲○○於八十八年間即已開始使用門號為0000000000號之個人行
    動電話，且亦隨身攜帶使用之，曾因未繳通信費用而被限制對外撥打，其向林建
    宏借用上開「０九五八—三二二二０八號ＳＩＭ卡」使用之始末，均未曾與林建
    宏商約支付通信費用，而本件盜打事發當時，恰為軍中放假之日，被告甲○○係
    賦閒在家盜打使用等情，業據證人林建宏於偵查中結證證述在卷，並為被告甲○
    ○於偵查中供述綦詳，並有遠傳電信股份有限公司通話紀錄查詢單乙份在卷可佐
    ，又被告甲○○於偵查中及本院審理時，亦當庭供稱：「我知道那是別人的ＳＩ
    Ｍ卡可以免費撥打... 大家都說林建男的手機不是他的，是乙○○失竊的，我想
    那應該是別人的ＳＩＭ卡... 我有懷疑林建男的手機和ＳＩＭ卡是偷來的」等語
    。從而，觀諸被告甲○○使用行動電話之經驗為時已久，復已明知未繳通信費用
    之後果，卻於放假賦閒在家之際不使用家中電話通信以節省電話費用，猶仍於三
    天內借用該ＳＩＭ卡而毫無節制撥打付費語音電話達三十六次，任令通信費用節
    節上升高達六千餘元，事發前後亦從未與林建宏商議支付借用該ＳＩＭ卡後如何
    支付或分擔電信費用之事，且亦自承懷疑該ＳＩＭ卡是林建宏偷來的，凡此均已
    足徵被告甲○○明知該ＳＩＭ卡應為贓物，並有盜打使用亦無庸支付任何電信費
    用之認識，即便被告甲○○不知該ＳＩＭ卡確為乙○○所失竊之物，亦無解於其
    已有收受贓物之主觀認識及客觀行為之刑責，故被告甲○○辯稱：伊不知向林建
    宏所借用之該ＳＩＭ為贓物云云，顯係卸責之詞，不足採信。
  (二)此外，右揭犯罪事實尚與被害人乙○○於警訊中及本院審理時具結後所證述情節
    相符，且與證人林建宏於警訊及偵查中證述情節一致，復有臺灣大哥大股份有限
    公司通話明細單、發話行動電話機身序號與發話基地臺對照查詢資料表各乙份等
    附卷可稽，本件事證業臻明確，被告上開犯行洵堪認定。
二、按電信法第五十六條第一項之罪，以意圖為自己或第三人不法之利益，使用有線
    、無線或其他電磁方式，盜接或盜用他人電信設備通信者為要件，該罪之處罰詐
    得免繳電信通信費用之不法利益規定，乃刑法詐欺得利罪之特別法，依特別法優
    於普通法之原則，自毋庸再論以刑法詐欺得利罪（參見最高法院八十八年一月十
    九日八十八年度第一次刑事庭會議紀錄決議及最高法院八十八年度台非字第四十
    三號判決意旨）。是核被告所為，係犯刑法第三百四十九條第一項之收受贓物罪
    罪及電信法第五十六條第一項之以無線方式，盜用他人電信設備通信罪。另被告
    先後三十六次盜用他人電信設備通信之犯行，時間緊接，所犯構成要件相同，顯
    係基於概括犯意而反覆為之，為連續犯，應依刑法第五十六條之規定論以一罪，
    並加重其刑。再被告所犯上開二罪，有方法結果之牽連關係，為牽連犯，應從一
    重之電信法第五十六條第一項之罪處斷。爰審酌被告之平日素行、犯罪之動機、
    目的僅為圖一時之私利、手段、盜打所得之不法利益為六千餘元、所生危害之程
    度及犯後已坦承部分犯行，態度尚稱良好等一切情狀，認原審依電信法第五十六
    條第一項、刑法第五十六條、第三百四十九條第一項、第五十五條、第四十一條
    第一項前段、罰金罰鍰提高標準條例第一條前段、第二條，量處如主文所示之刑
    ，並諭知易科罰金之折算標準，均於法有據，核無不合，被告上訴意旨以原審判
    決過重及不知該ＳＩＭ卡為贓物等辯詞，指摘原審判決不當，不足採信，已論述
    如前，故被告上訴為無理由，應予駁回。惟查，被告事後已與被害人乙○○達成
    和解等情，業據被害人乙○○於本院審理時到庭結證證述屬實，且提出和解書乙
    份存卷足參，又被告前未曾受有期徒刑以上刑之宣告，有臺灣臺中地方法院檢察
    署刑案資料查註紀錄表、臺灣高等法院被告全國前案紀錄表一紙附於本院卷內可
    憑，經此教訓當知警惕，應無再犯之虞，爰併為緩刑二年之諭知，以勵自新。
三、末按，犯電信法第五十六條至第五十八條之罪者，其電信器材，不問屬於犯人與
    否，沒收之，電信法第六十條固定有明文，然電信法第六十條「犯第五十六條至
    第五十八條之罪者，其『電信器材』，不問屬於犯人與否，沒收之」之規定與同
    法第五十六條第二項規定「意圖供自己或第三人盜接或盜用『他人電信設備』通
    信，而製造、變造或輸入『電信設備』者」或「意圖供第三人盜接或盜用『他人
    電信設備』通信，而販賣、轉讓、出租或出借『電信器材』者」之規定交相以觀
    ，可知法條之中供行為人犯罪之工具為所謂之『電信器材』，亦即同法第六十條
    應沒收之物，是以被告甲○○前向不知情之李金峰所借用之行動電話機（機身序
    號000000000000000），雖係被告供搭配其所收受之贓物即「０九五八—三二二
    二０八號ＳＩＭ卡」以供盜用他人電信設備通信使用，惟依前開之說明，該等行
    動電話機及ＳＩＭ卡，均應為所謂之「他人電信設備」，並非應依第六十條義務
    沒收之「電信器材」，自無從依電信法第六十條宣告沒收；又該等行動電話機係
    李金峰合法所有之物，業已由被告返還李金峰，倘貿然予以沒收，不僅未能達成
    防範再度成為犯罪工具之目的，且屬對於李金峰所有權之侵害，顯有失衡，又該
    ＳＩＭ卡係被害人乙○○合法所有之物，業已扔棄滅失，亦據被告陳明在卷，故
    本院認亦無依刑法第三十八條第一項各款之規定宣告沒收之必要，併予敘明。
四、據上論斷，應依刑事訴訟法第四百五十五條之一第一項、第三項、第三百六十八
    條，刑法第七十四條第一款，判決如主文。
中      華      民      國      九十二      年    十一    月   二十八   日
                                臺灣臺中地方法院刑事第六庭
                                    審判長法  官  夏  一  
                                          法  官  簡  源  希
                                          法  官  廖  慧  如
右正本證明與原本無異。
不得上訴。
                                          書記官
中      華      民      國      九十二      年   十二      月    一     日
附錄論罪科刑法條
刑法第三百四十九條第一項
收受贓物者，處三年以下有期徒刑、拘役或五百元以下罰金。
電信法第五十六條第一項
意圖為自己或第三人不法之利益，以有線、無線或其他電磁方式，盜接或盜用他人電
信設備通信者，處五年以下有期徒刑，得併科新台幣一百五十萬元以下罰金。


司法院資訊處製作；財團法人民間司法改革基金會備份。
